臺灣高等法院刑事判決
108年度上訴字第3370號
上  訴  人  
即  被  告  廖哲漢  



指定辯護人  本院公設辯護人戴遐齡  
上列上訴人因違反毒品危害防制條例案件，不服臺灣新北地方法
院108年度訴字第257號，中華民國108年8月23日第一審判決（起
訴案號：臺灣新北地方檢察署107年度偵字第21937號），提起上
訴，本院判決如下：
    主  文
上訴駁回。
    事  實
廖哲漢知悉愷他命（Ketamine）屬毒品危害防制條例所列管之第
三級毒品，不得非法販賣，竟意圖營利，基於販賣第三級毒品愷
他命以營利之犯意，於民國107 年7 月11日下午1 時16分許，在
新北市○○區○○○路00號前，利用其所有之iPod電子產品連結網際
網路，以暱稱「7-11」之帳號，在WeChat（即微信）通訊軟體群
組內刊登「優質小妹上班囉，還有正C 梅小姐」之販賣毒品訊息
，向該群組內之特定多數人兜售毒品，適為新北市政府警察局新
莊分局偵查隊警員陳建瑜於同日下午2 時40分許執行網路巡邏時
發現上情，遂佯裝買家，以暱稱「高茵娜」之帳號，透過微信通
訊軟體與廖哲漢聯繫，雙方議定以新臺幣（下同）2,400 元之價
格交易第三級毒品愷他命2 公克，並相約在新北市○○區○○○路00
號前進行交易。嗣廖哲漢於同日下午4 時10分許抵達上址，並交
付第三級毒品愷他命1 包予警員陳建瑜，同時向警員陳建瑜收取
價金2,400 元，旋為警當場表明身分並逮捕廖哲漢，而未生販賣
既遂之結果，並經警扣得上開第三級毒品愷他命1 包（驗餘淨重
1.7165公克）及iPod電子產品1 支。 
    理  由
一、當事人及辯護人對於本院作為得心證依據之被告以外之人於
    審判外陳述，經本院審理時逐項提示，均同意作為證據，本
    院審酌各項證據作成時之狀況，認為並無不可信或不適當之
    情事，依刑事訴訟法第159條之5第1項規定，均有證據能力
    。
二、訊據上訴人即被告廖哲漢就前揭事實，於警詢、偵訊、原審
    準備程序、審理暨本院審理時坦承不諱（偵卷第7 至10、30
    至32、原審卷第62、87頁，本院卷第93頁），並有警員職務
    報告、自願受搜索同意書、新北市政府警察局新莊分局搜索
    扣押筆錄及扣押物品目錄表、查獲現場、扣案物品照片共7 
    張、被告與警員所使用微信通訊軟體之帳戶資料翻拍照片1 
    張、被告與警員利用微信通訊軟體聯繫之對話紀錄翻拍照片
    8 張及對話譯文在卷可稽；復被告遭扣案之白色晶體1 包，
    經送鑑驗結果，確含有愷他命之成分，亦有臺北榮民總醫院
    107 年9 月4 日北榮毒鑑字第C0000000號毒品成分鑑定書附
    卷足憑（偵卷第11至15頁、第19至24頁、第42頁），且有前
    揭扣案之iPod電子產品1 支可資佐證，堪認被告任意性自白
    核與事實相符，洵堪採信。又被告於警詢時即就其販賣第三
    級毒品愷他命，每1 公克獲利200 元乙情供承明確（偵卷第
    9 頁反面），足徵被告確有從中牟利，其主觀上具有販賣第
    三級毒品以營利之意圖，至為灼明。是本案事證明確，被告
    犯行堪以認定，應依法論刑。
三、論罪：
  ㈠按愷他命為毒品危害防制條例所列管之第三級毒品。又於「
    釣魚偵查」之情形，因毒品購買者為辦案佯稱購買，而將販
    賣者誘出以求人贓俱獲，因其無實際買受之真意，且在警察
    監視之下伺機逮捕，事實上亦不能真正完成買賣，則該次行
    為，僅能論以販賣未遂。核被告所為，係犯毒品危害防制條
    例第4 條第6 項、第3 項之販賣第三級毒品未遂罪。被告販
    賣第三級毒品前，意圖販賣而持有第三級毒品之低度行為，
    應為其販賣該毒品之高度行為所吸收，不另論罪。
  ㈡刑之加重、減輕事由： 
  ⒈按刑法第47條第1 項規定：受徒刑之執行完畢，或一部之執
    行而赦免後，5 年以內故意再犯有期徒刑以上之罪者，為累
    犯，加重本刑至2分之1。主要著眼於犯罪行為人前既已受自
    由刑之執行，自當知所悔改，如執行完畢未久，又再故意犯
    罪，足見其對於刑罰反應力薄弱，故必須再延長其矯正期間
    ，藉此協助其重返社會，同時亦兼顧防衛的效果。惟對於刑
    法第47條第1 項規定，若不分情節，基於累犯者有其特別惡
    性及對刑罰反應力薄弱等立法理由，一律加重最低本刑，於
    不符合刑法第59條所定要件之情形下，致生行為人所受之刑
    罰超過其所應負擔罪責之個案，其人身自由因此遭受過苛之
    侵害部分，對人民受憲法第8 條保障之人身自由所為限制，
    不符憲法罪刑相當原則，牴觸憲法第23條比例原則，業經司
    法院釋字第775 號解釋在案。為避免發生上述罪刑不相當之
    情形，法院就該個案應依本解釋意旨，裁量是否加重最低本
    刑。至如何能避免發生「罪刑不相當」之情形，自應審酌犯
    罪行為人之前、後案之犯罪類型、行為態樣是否相同或類似
    ；前案執行完畢與後案發生之時間相距長短；前案是故意或
    過失所犯；前案執行是入監執行完畢，抑或易科罰金或易服
    社會勞動而視為執行完畢；前、後案對於他人生命、身體、
    財產等法益侵害情形如何等具體個案各種因素，再兼衡後案
    犯罪之動機、目的、計畫、犯罪行為人之年齡、性格、生長
    環境、學識、經歷、反省態度等情綜合判斷，以觀其有無特
    別惡性或對刑罰反應力薄弱而決定是否依累犯規定加重最低
    本刑（最高法院108年度台非字第176號判決參照）。查被告
    前於103 年間因恐嚇取財案件，經本院以105 年度上訴字第
    1784號判處有期徒刑7 月確定；又於105 年間因持有第三級
    毒品案件，經原審法院以106 年度審易字第118 號判處有期
    徒刑10月確定；嗣經原審法院以106 年度聲字第2643裁定應
    合併執行有期徒刑1 年4 月確定，嗣入監服刑，於107 年1 
    月9 日縮短刑期假釋出監，於107 年7 月2 日縮短期滿而假
    釋未經撤銷，以已執行完畢論，此有本院被告前案紀錄表在
    卷可稽（本院卷第39至42、45頁），其於5 年內故意再犯本
    案有期徒刑以上之罪，為累犯。審酌被告前犯持有第三級毒
    品罪經法院論罪科刑及入監執行，卻猶漠視法律之禁制規範
    ，不顧毒品流通對於人體健康及社會治安之危害性，故意再
    犯罪質相近、情節更為嚴重之本案販賣第三級毒品罪，足見
    被告對於刑罰之反應力顯然薄弱，惡性非輕，本院審酌累犯
    規定所欲維護法益之重要性、防止侵害之可能性及事後矯正
    行為人之必要性，綜合斟酌各項情狀，認被告本案犯行依刑
    法第47條第1 項規定加重其刑，並未悖於罪刑相當原則及比
    例原則，應依刑法第47條第1 項規定加重其刑。
  ⒉被告已著手於販賣第三級毒品罪之實行，惟因喬裝買家之警
    員並無實際買受之真意，事實上不能真正完成買賣，而未生
    犯罪既遂之結果，其犯罪尚屬未遂，應依刑法第25條第2 項
    規定減輕其刑。
  ⒊被告就上開販賣第三級毒品未遂犯行，於偵查及審判中均自
    白犯罪，已於前述，應依毒品危害防制條例第17條第2 項規
    定減輕其刑。又刑有加減，依法先加重後遞減之。
  ⒋按刑法第59條之規定，犯罪之情狀顯可憫恕，認科以最低度
    刑仍嫌過重者，得酌量減輕其刑，同法第57條規定，科刑時
    應審酌一切情狀，為科刑重輕之標準，於裁判上酌減其刑時
    ，應就犯罪一切情狀（包括刑法第57條所列舉之10款事項）
    ，予以全盤考量，審酌其犯罪有無可憫恕之事由，以為判斷
    。故適用第59條酌量減輕其刑時，並不排除第57條所列舉10
    款事由之審酌，惟其程度應達於確可憫恕，始可予以酌減（
    最高法院70年度第6 次刑事庭會議決議可資參照）。審酌被
    告正值青壯、身體健全，卻不思以正當途徑賺取金錢，甘願
    鋌而走險，且其販賣毒品行為，影響層面甚廣，對社會秩序
    危害非輕，且被告查無特殊原因與環境，在客觀上足以引起
    一般人同情而顯然可憫之處，況本案業已依未遂犯及毒品危
    害防制條例偵審自白等規定遞減2 次刑度後，其法定最低刑
    度為有期徒刑1 年9 月，要無量處最低度刑期猶嫌過重之情
    事，核無刑法第59條酌減其刑之適用餘地。被告、辯護人請
    求依刑法第59條規定酌減其刑，顯屬無據。
四、原審認被告罪證明確，適用毒品危害防制條例第4 條第3 項
    、第6 項、第17條第2 項、第19條第1 項，刑法第11條、第
    47條第1 項、第25條第2 項、第38條第1 項規定，審酌被告
    明知毒品不僅殘害施用者自身健康，且施用者為購買毒品以
    解除毒癮，往往不惜耗費鉅資，以致散盡家財連累家人，甚
    或鋌而走險犯罪，危害社會治安，卻仍為一己私利，無視國
    家杜絕毒品之禁令而恣意販賣毒品，行為應嚴予非難，兼衡
    其素行、國中畢業之智識程度、業工且家境勉持之生活狀況
    及其犯罪動機、目的、手段、販賣毒品之數量及金額、犯罪
    後始終坦承犯行而態度良好等一切情狀，量處有期徒刑1年1
    0月。另說明：㈠扣案之第三級毒品愷他命1 包（驗餘淨重1.
    7165公克），係供被告販賣營利之毒品，屬違禁物，應依刑
    法第38條第1 項規定沒收之。㈡扣案之iPod電子產品1 支，
    係被告所有且供其聯繫本案毒品交易事宜所用之物，亦據其
    供陳在卷，應依毒品危害防制條例第19條第1 項宣告沒收之
    。經核原判決此部分認事用法均無違誤，量刑及沒收亦稱妥
    適。
五、被告上訴意旨略以：被告係第一次為販賣毒品行為，且係因
    經濟壓力而誤觸法網，惡性顯不如大量販賣毒品之大盤、中
    盤毒梟，應有刑法第59條之適用，並請予以從輕量刑云云。
    惟查：㈠本案被告並無刑法59條適用之餘地，已詳論如前。㈡
    又量刑輕重，係屬法院得依職權自由裁量之事項，苟其量刑
    已以行為人之責任為基礎，並斟酌刑法第57條各款所列情狀
    ，而未逾越法定刑度或有濫用權限情事，即不得任意指為違
    法。原審已就被告之量刑刑度詳為審酌如上，其量刑既未逾
    越法定刑度，亦未濫用自由裁量之權限，自難認有何不當。
    被告上訴請求從輕量刑，為無理由，應予駁回。
據上論斷，應依刑事訴訟法第368 條，判決如主文。
本案經檢察官翁珮嫻到庭執行職務。
中　　華　　民　　國　　109 　年　　1 　　月　　8 　　日
                  刑事第二十五庭審判長法　官  宋松璟
                                      法　官  黃翰義
                                      法　官  陳彥年
以上正本證明與原本無異。
如不服本判決，應於收受送達後10日內向本院提出上訴書狀，其
未敘述上訴之理由者並得於提起上訴後10日內向本院補提理由書
（均須按他造當事人之人數附繕本）「切勿逕送上級法院」。
                                      書記官  彭秀玉
中　　華　　民　　國　　109 　年　　1 　　月　　8 　　日
附錄：本案論罪科刑法條全文
毒品危害防制條例第4條
製造、運輸、販賣第一級毒品者，處死刑或無期徒刑；處無期徒
刑者，得併科新臺幣 2 千萬元以下罰金。
製造、運輸、販賣第二級毒品者，處無期徒刑或 7 年以上有期
徒刑，得併科新臺幣 1 千萬元以下罰金。
製造、運輸、販賣第三級毒品者，處 7 年以上有期徒刑，得併
科新臺幣 7 百萬元以下罰金。
製造、運輸、販賣第四級毒品者，處 5 年以上 12 年以下有期
徒刑，得併科新臺幣 3 百萬元以下罰金。
製造、運輸、販賣專供製造或施用毒品之器具者，處 1 年以上7
 年以下有期徒刑，得併科新臺幣 1 百萬元以下罰金。
前五項之未遂犯罰之。